---
title: "Análisis Dendrométrico Interanual"
date: "`r format(Sys.Date(), '%d de %B de %Y')`"
output:
  html_document:
    toc: true
    toc_float: true
    theme: cerulean
    highlight: tango
    code_folding: show
  pdf_document:
    toc: true
---

```{r setup, include=FALSE}
knitr::opts_chunk$set(echo = TRUE, warning = FALSE, message = FALSE,
                     fig.width = 10, fig.height = 6)
```

# 1. Introducción

Este documento presenta un análisis dendrométrico interanual de parcelas forestales. Se analizarán los datos de inventarios forestales para estudiar el crecimiento de árboles y los cambios en variables de masa a lo largo del tiempo.

# 2. Configuración inicial

## 2.1 Establecimiento del directorio de trabajo y limpieza del entorno

Comenzamos estableciendo el directorio de trabajo y limpiando el entorno:

```{r directorio_trabajo}
# Puedes descomentar la línea que corresponda a tu sistema
# setwd("D:\\Desktop\\TFM MEDELLIN\\data")
# setwd("C:/Users/acristo/Docencia/TFG-TFM/tutorado/2025-Katell/data")
path_data <- "D:\\Desktop\\TFM MEDELLIN\\coleccion"

setwd(path_data)

# Limpiamos el entorno
rm(list=ls())

# Verificamos los archivos disponibles
dir()
```

## 2.2 Carga de librerías

Cargamos las librerías que utilizaremos para el manejo de datos y realización de gráficos:

```{r librerias}
# Carga de librerías
library(ggplot2)        # Para visualización
library(gridExtra)      # Para organizar gráficos
require(zoo)            # Para series temporales
library(readxl)         # Para leer archivos Excel
library(dplyr)          # Para manipulación de datos
```

# 3. Importación y preparación de datos

## 3.1 Carga de datos

Importamos los datos desde un archivo Excel:

```{r importar_datos}
# Importar datos desde Excel
#path_data <- '~/Docencia/TFG-TFM/tutorado/2025-katell/data/'
df <- read_xlsx("D:\\Desktop\\TFM MEDELLIN\\coleccion\\inter-anual-dendrometric.xlsx")

# Visualizamos la estructura inicial de los datos
head(df)
names(df)
# Resumen estadístico de los datos
summary(df)
```

## 3.2 Preparación y transformación de datos

Preparamos los datos calculando variables fundamentales como el área basimétrica:

```{r preparacion_datos}
# Convertir DAP a numérico
df$dbh <- as.numeric(as.character(df$DAP_cm))
df$DAP_1 <- as.numeric(as.character(df$DAP_1))
df$DAP_2 <- as.numeric(as.character(df$DAP_2))
df$DAP_cm <- as.numeric(as.character(df$DAP_cm))

# Calcular área basimétrica en cm²
df$g_cm2 <- with(df, pi*(dbh/2)^2)

# Crear identificador único para cada árbol
df$plot_tree_id <- with(df, paste0(plot,'_',tree_id))

# Visualizar los datos preparados
head(df)
```
```{r}

library(dplyr)
library(lubridate)

# Filter and prepare base data
clean_data <- df %>%
  filter(year(date) == 2016) %>%  
  filter(!is.na(DAP_cm)) %>%
  mutate(
    plot = as.character(plot),
    species = as.character(species),  # Replace 'Especie' with your actual species column name
    BA_m2 = pi * (DAP_cm / 100)^2 / 4
  )

# Calculate total trees per plot (needed for proportions)
total_per_plot <- clean_data %>%
  group_by(plot) %>%
  summarise(N_total = n(), .groups = 'drop')

# Species-level metrics per plot
species_metrics <- clean_data %>%
  group_by(plot, species) %>%
  summarise(
    N_species = n(),
    BA_species = sum(BA_m2, na.rm = TRUE),
    .groups = 'drop'
  ) %>%
  left_join(total_per_plot, by = "plot") %>%
  mutate(
    Proportion = N_species / N_total,
    Trees_ha = N_species * (10000 / 706.86),
    BA_ha_species = BA_species * (10000 / 706.86)
  ) %>%
  arrange(plot, species)

# Print species-wise results
print(species_metrics)


```




# 4. Análisis de distribución de diámetros

Analizamos la distribución de diámetros por parcela e inventario:

```{r distribucion_diametros, fig.height=10}
# Histogramas facetados para distribución de diámetros
p1 <- ggplot(df, aes(x = dbh)) +
  geom_histogram(aes(y = after_stat(density)), 
                 bins = 15, 
                 fill = "steelblue", 
                 color = "black",
                 alpha = 0.7) +
  geom_density(color = "red", linewidth = 1) +
  facet_grid(id_inv ~ plot ) +
  labs(title = "Distribución de diámetros por parcela e inventario",
       x = "Diámetro (cm)",
       y = "Densidad") +
  theme_bw() +
  theme(strip.background = element_rect(fill = "lightgray"),
        strip.text = element_text(face = "bold"))

print(p1)
```

```{r}
library(dplyr)
library(ggplot2)
library(gridExtra)

# Filter and relabel plots
df_inv1_pine <- df %>%
  filter(id_inv == 1, plot %in% c("Mixta", "Pino"), species == "pine") %>%
  mutate(plot = recode(plot, "Mixta" = "Mixed", "Pino" = "Pure"))

# Diameter distribution (DAP_cm)
p1 <- ggplot(df_inv1_pine, aes(x = DAP_cm)) +
  geom_histogram(bins = 20, fill = "gray85", color = "black") +
  facet_wrap(~ plot, scales = "free_y") +
  labs(x = "Diameter at Breast Height (cm)", y = "Frequency") +
  theme_classic(base_size = 12)

# Height distribution (Altura_m)
p2 <- ggplot(df_inv1_pine, aes(x = Altura_m)) +
  geom_histogram(bins = 20, fill = "gray85", color = "black") +
  facet_wrap(~ plot, scales = "free_y") +
  labs(x = "Tree Height (m)", y = "Frequency") +
  theme_classic(base_size = 12)

# Combine both plots
gridExtra::grid.arrange(p1, p2, ncol = 2)




```


# 5. Cálculo de incrementos en área basimétrica

Calculamos el crecimiento en área basimétrica entre inventarios consecutivos y entre el primer y último inventario.

## 5.1 Crecimiento entre inventarios consecutivos

```{r crecimiento_consecutivo}
# Cálculo del crecimiento en área basimétrica entre inventarios consecutivos
df <- df %>%
  arrange(plot_tree_id, id_inv) %>%
  group_by(plot_tree_id) %>%
  mutate(g_growth_cm2_yr = case_when(
    id_inv == 4 ~ NA_real_,            # Para el inventario 4, asignar NA
    TRUE ~ ( lead(g_cm2) - g_cm2 ) / case_when(    # Para los demás, calcular diferencia de secciones
                    id_inv==1 ~ (6+5/12),
                    id_inv==2 ~ (1+7/12),
                    id_inv==3 ~ (7/12),
                    id_inv==4 ~ NA_real_
  ))) %>%
  ungroup()
```

## 5.2 Crecimiento entre el primer y último inventario

```{r crecimiento_total}
# Cálculo del incremento entre el primer y el último inventario
df <- df %>%
  group_by(plot_tree_id) %>%
  mutate(
    # Verificar si el árbol está presente en inventarios 1 y 4
    present_in_inv1 = any(id_inv == 1),
    present_in_inv4 = any(id_inv == 4),
    # Obtener el área basimétrica cuando esté disponible
    g_inv4 = ifelse(present_in_inv4, g_cm2[id_inv == 4], NA_real_),
    g_inv1 = ifelse(present_in_inv1, g_cm2[id_inv == 1], NA_real_),
    # Calcular g solo si existen mediciones en ambos inventarios
    g_1a4_cm2_yr = case_when(
      id_inv == 1 & present_in_inv1 & present_in_inv4 ~ (g_inv4 - g_inv1)/(8+7/12),
      TRUE ~ NA_real_
    )
  ) %>%
  select(-present_in_inv1, -present_in_inv4, -g_inv4, -g_inv1) %>%
  ungroup()

# Visualizamos los resultados
head(df)
```




# 6. Cálculo de variables de masa

Calculamos variables a nivel de parcela como el área basal por hectárea y la densidad de árboles.

```{r variables_masa}
# Cálculo de área basal total por parcela e inventario
byPlot <- df %>%
  group_by(id_inv, plot) %>%
  summarise(
    # Suma de las áreas basales en cm²
    sum_g_cm2 = sum(g_cm2, na.rm = TRUE),
    # Número de árboles
    n_arboles = n()
  ) %>%
  ungroup()

# Conversión a m²/ha
# Radio de parcela = 15m, por lo tanto área = π × r² = π × 15² = 706.86 m²
# Factor de conversión a hectáreas: 10000 m² / 706.86 m² = 14.147
area_parcela_m2 <- pi * 15^2
factor_conversion <- 10000 / area_parcela_m2

byPlot <- byPlot %>%
  mutate(
    # Convertir de cm² a m²
    area_basal_m2 = sum_g_cm2 / 10000,
    # Convertir a m²/ha
    area_basal_m2_ha = area_basal_m2 * factor_conversion,
    # Densidad de árboles por hectárea
    densidad_arboles_ha = n_arboles * factor_conversion
  )

# Visualizamos los resultados
print(byPlot)
```

# 7. Análisis gráfico de variables de masa

## 7.1 Área basal por parcela e inventario

```{r plot_area_basal}
# Gráfico de área basal por parcela e inventario
ggplot(byPlot, aes(x = factor(id_inv), y = area_basal_m2_ha, fill = factor(plot))) +
  geom_bar(stat = "identity", position = "dodge") +
  labs(title = "Área basal por hectárea según parcela e inventario",
       x = "Inventario",
       y = "Área basal (m²/ha)",
       fill = "Parcela") +
  theme_minimal() +
  scale_fill_brewer(palette = "Set1")
```

## 7.2 Evolución temporal del área basal

```{r plot_evolucion}
# Gráfico de evolución temporal por parcela
ggplot(byPlot, aes(x = factor(id_inv), y = area_basal_m2_ha, group = factor(plot), 
                   color = factor(plot))) +
  geom_line(size = 1) +
  geom_point(size = 3) +
  labs(title = "Evolución del área basal por hectárea",
       x = "Inventario",
       y = "Área basal (m²/ha)",
       color = "Parcela") +
  theme_minimal() +
  scale_color_brewer(palette = "Set1")
```

# 8. Cálculo y análisis de BAL (Basal Area of Larger trees)

El índice BAL representa el área basal de los árboles más grandes que un determinado árbol, y es un indicador de competencia.

## 8.1 Verificación de datos faltantes

```{r check_na}
# Verificamos datos faltantes
na_check <- df %>%
  group_by(id_inv, plot) %>%
  summarise(
    n_total = n(),
    n_na_dbh = sum(is.na(dbh)),
    n_na_g_cm2 = sum(is.na(g_cm2)),
    pct_na = round(100 * sum(is.na(g_cm2)) / n(), 2)
  ) %>%
  arrange(desc(pct_na))

print(na_check)
```

## 8.2 Cálculo del índice BAL

```{r calculo_bal}
# Calculamos el BAL manejando valores NA
df_con_bal <- df %>%
  # Filtrar registros con valores NA en g_cm2
  filter(!is.na(g_cm2)) %>%
  # Convertir g_cm2 a m2/ha
  mutate(g_m2_ha = g_cm2 / 10000 * factor_conversion) %>%
  # Agrupar por inventario y parcela
  group_by(id_inv, plot) %>%
  # Ordenar por área basal ascendente
  arrange(id_inv, plot, g_cm2) %>%
  # Calcular la suma acumulada y luego restar del total
  mutate(
    cum_g_m2_ha = cumsum(g_m2_ha),
    total_g_m2_ha = sum(g_m2_ha),
    bal_m2_ha = total_g_m2_ha - cum_g_m2_ha
  ) %>%
  # Restaurar el orden original
  ungroup()

# Verificamos los resultados
bal_check <- df_con_bal %>%
  group_by(id_inv, plot) %>%
  summarise(
    n_arboles = n(),
    min_bal = min(bal_m2_ha, na.rm = TRUE),
    max_bal = max(bal_m2_ha, na.rm = TRUE),
    mean_bal = mean(bal_m2_ha, na.rm = TRUE)
  )

print(bal_check)
```

## 8.3 Análisis gráfico del BAL

```{r plot_bal_diametro}
# Gráfico de BAL vs diámetro
ggplot(df_con_bal, aes(x = dbh, y = bal_m2_ha, color = factor(plot))) +
  geom_point(alpha = 0.7) +
  facet_wrap(~ id_inv, labeller = labeller(id_inv = function(x) paste("Inventario", x))) +
  labs(title = "BAL por diámetro en cada inventario",
       x = "Diámetro (cm)",
       y = "BAL (m²/ha)",
       color = "Parcela") +
  theme_minimal() +
  scale_color_brewer(palette = "Set1")
```

```{r plot_bal_tendencia}
# Gráfico de líneas suavizadas para ver tendencias
ggplot(df_con_bal, aes(x = dbh, y = bal_m2_ha, color = factor(plot))) +
  geom_smooth(method = "loess", se = FALSE) +
  facet_wrap(~ id_inv) +
  labs(title = "Tendencia del BAL según diámetro",
       x = "Diámetro (cm)",
       y = "BAL (m²/ha)",
       color = "Parcela") +
  theme_minimal()
```

```{r plot_bal_boxplot}
# Gráfico de boxplot de BAL por parcela e inventario
ggplot(df_con_bal, aes(x = factor(plot), y = bal_m2_ha, fill = factor(plot))) +
  geom_boxplot() +
  facet_wrap(~ id_inv, labeller = labeller(id_inv = function(x) paste("Inventario", x))) +
  labs(title = "Distribución de BAL por parcela e inventario",
       x = "Parcela",
       y = "BAL (m²/ha)",
       fill = "Parcela") +
  theme_minimal() +
  scale_fill_brewer(palette = "Set1")
```

# 9. Análisis estadístico avanzado

## 9.1 Carga de librerías
Preparación para el análisis estadístico. 
Cargamos bibliotecas adicionales para análisis estadístico:

```{r prep_estadistica}
# Cargamos bibliotecas para análisis estadístico
library(GGally)        # Para matrices de correlación
library(performance)   # Evaluación de modelos
library(see)           # Visualizaciones
library(lme4)          # Para modelos mixtos
library(sjPlot)        # Para visualizar modelos mixtos
```

## 9.2 Resumen estadístico de los datos
```{r resume_estadistica}
summary(df_con_bal)
```

## 9.3 Análisis de crecimientos negativos

Examinamos los casos donde se registran crecimientos negativos:

```{r crec_negativos}
# Identificar crecimientos negativos entre inventarios consecutivos
filas_neg_grow <- df[df$g_growth_cm2_yr < 0 & !is.na(df$g_growth_cm2_yr), 
                    c("plot", "date", "id_inv", "tree_id", "species", 
                      "g_growth_cm2_yr", "g_1a4_cm2_yr", "Altura_m", 
                      "dbh", "g_cm2", "plot_tree_id")] 

# Identificar crecimientos negativos entre inventario 1 y 4
filas_neg_grow_1a4 <- df[df$g_1a4_cm2_yr < 0 & !is.na(df$g_1a4_cm2_yr), 
                        c("plot", "date", "id_inv", "tree_id", "species", 
                          "g_growth_cm2_yr", "g_1a4_cm2_yr", "Altura_m", 
                          "dbh", "g_cm2", "plot_tree_id")] 

# Inspeccionar resultados
print(filas_neg_grow)
print(filas_neg_grow_1a4)

# Contar registros con crecimientos negativos
cat("Número de registros con crecimiento negativo entre inventarios consecutivos:", 
    nrow(filas_neg_grow), "\n")
cat("Número de registros con crecimiento negativo entre inventario 1 y 4:", 
    nrow(filas_neg_grow_1a4), "\n")
```

## 9.4 Exploración de correlaciones entre variables

```{r correlaciones, fig.width=12, fig.height=14}
# Matriz de correlación entre variables seleccionadas
ggpairs(df_con_bal[, c("g_1a4_cm2_yr", "dbh", "Altura_m", "bal_m2_ha", "g_cm2", "g_m2_ha")],
        title = "Matriz de correlación entre variables")
```

## 9.5 Transformación logarítmica de variables

```{r transform_log}
# Transformaciones logarítmicas
df_con_bal$log_dbh <- log(df_con_bal$dbh)
df_con_bal$log_Altura_m <- log(df_con_bal$Altura_m)
df_con_bal$log_g_cm2 <- log(df_con_bal$g_cm2)
df_con_bal$log_g_1a4_cm2_yr <- log(df_con_bal$g_1a4_cm2_yr)
df_con_bal$log_g_m2_ha <- log(df_con_bal$g_m2_ha)

# Añadimos variables de masa
df_con_bal <- merge(df_con_bal, 
                   byPlot[, c("plot", "area_basal_m2_ha", "densidad_arboles_ha")], 
                   by="plot")
```

## 9.6 Preparación del dataframe para modelos

```{r prep_df1}
# Seleccionamos sólo los datos del primer inventario para el análisis
df_1 <- df_con_bal[df_con_bal$id_inv==1, 
                  c("plot", "tree_id", "plot_tree_id", "date", "id_inv", 
                    "species", "Altura_m", "dbh", "g_cm2", "g_1a4_cm2_yr", 
                    "bal_m2_ha", "log_Altura_m", "log_dbh", "log_g_cm2", 
                    "log_g_1a4_cm2_yr", "log_g_m2_ha")]
```

## 9.7 Modelos lineales

```{r modelos_lm}
# Modelo lineal 1: logaritmo del crecimiento en función del área basimétrica y altura
model.lm.1 <- lm(log_g_1a4_cm2_yr ~ log_g_cm2 + log_Altura_m, data=df_1)
summary(model.lm.1)

# Modelo lineal 2: logaritmo del crecimiento en función del área basimétrica y área basimétrica por hectárea
model.lm.2 <- lm(log_g_1a4_cm2_yr ~ log_g_cm2 + log_g_m2_ha, data=df_1)
summary(model.lm.2)

# Modelo lineal 3: logaritmo del crecimiento en función del área basimétrica y BAL
model.lm.3 <- lm(log_g_1a4_cm2_yr ~ log_g_cm2 + bal_m2_ha, data=df_1)
summary(model.lm.3)
```

## 9.8 Exploración gráfica de relaciones

```{r relacion_bal_crecimiento}
# Exploramos la relación entre BAL y crecimiento
ggplot(df_1 %>% filter(!is.na(g_1a4_cm2_yr)), 
       aes(x = bal_m2_ha, y = g_1a4_cm2_yr)) +
  geom_point(alpha = 0.5) +
  geom_smooth(method = "loess") +
  facet_wrap(~ plot) +
  labs(title = "Relación entre BAL y crecimiento anual en área basal",
       x = "BAL (m²/ha)",
       y = "Incremento anual en área basal (cm²/año)") +
    theme_minimal()

## la parcela mixta tiene dos crecimientos que parecen demasiado grandes, el segundo y cuarto de la gráfica
```

## 9.9 Modelos mixtos
```{r check_modelo, fig.width=8, fig.height=12}
# Modelo mixto lineal simple
modelo_1 <- lmer(log_g_1a4_cm2_yr ~ log_g_cm2 + bal_m2_ha + (1|plot) + (1|species), 
                data = df_1 %>% filter(!is.na(g_1a4_cm2_yr) & g_1a4_cm2_yr >= 0))

# Resumen del modelo
summary(modelo_1)

# Diagnóstico del modelo
check_model(modelo_1)
```
```{r visualizacion_modelo_1}
# Visualización del modelo
plot_model(modelo_1, type = "pred", terms = c("log_g_cm2", "bal_m2_ha"))
```



```{r including the spatial indices}
library(lmerTest)

multi_plot_competition <- read.csv("D:\\Desktop\\Anillos_cofechar\\New\\coleccion\\forest_competition_indices_all_plots.csv")
multi_plot_competition<-multi_plot_competition%>%rename(plot=plot_id)
df_2 <- df_1 %>%
  left_join(multi_plot_competition %>% select(plot, tree_id, hegyi_species_weighted, hegyi_intraspecific, crown_overlap_index, hegyi_interspecific), 
            by = c("plot", "tree_id"))
```


```{r testing of different models}
df_2<-df_2%>%mutate(log_bal_m2_ha=log(bal_m2_ha))
modelo_1c <- lmer(log_g_1a4_cm2_yr ~ log_g_cm2 + log_bal_m2_ha + hegyi_intraspecific+ hegyi_interspecific + 
                   (1 | plot) + (1 | species),
                 data = df_2 %>% filter(!is.na(g_1a4_cm2_yr) & g_1a4_cm2_yr >= 0 &!is.na(log_bal_m2_ha)& log_bal_m2_ha >= 0))
# Resumen del modelo
summary(modelo_1c)

df_2 <- df_2 %>%
  left_join(df %>% select(tree_id, plot, x, y), by = c("tree_id", "plot")) %>%
  filter(!is.na(x) & !is.na(y))

modelo_1d <- lmer(log_g_1a4_cm2_yr ~ log_g_cm2 + hegyi_intraspecific + hegyi_interspecific +
                   (1 | plot) + (1 | species),
                 data = df_2 %>% filter(!is.na(g_1a4_cm2_yr) & g_1a4_cm2_yr >= 0))

summary(modelo_1d)
res <- residuals(modelo_1d)
acf(res)               # Check autocorrelation structure
```



```{r}
library(nlme)
library(dplyr)

df_3 <- df_2 %>% distinct(g_1a4_cm2_yr, .keep_all = TRUE) %>%
  distinct(x, y, .keep_all = TRUE)%>%
  filter(!is.na(hegyi_intraspecific) & !is.na(hegyi_interspecific)& species=="pine")
         

df_3 %>%
  group_by(plot, x, y) %>%
  filter(n() > 1) %>%
  ungroup()
df_3 <- df_3 %>%
  mutate(x_jitter = x + runif(n(), -1e-6, 1e-6))



modelo_2d_nlme_spatial <- lme(
  fixed = log_g_1a4_cm2_yr ~ log_g_cm2 + hegyi_intraspecific + hegyi_interspecific,
  random = ~ 1 | plot,
  correlation = corExp(form = ~ x + y | plot),  # spatial correlation by plot
  data = df_3 %>% filter(!is.na(g_1a4_cm2_yr) & g_1a4_cm2_yr >= 0)
)

summary(modelo_2d_nlme_spatial)

```

```{r observation of autocorrelation}
# Extract normalized residuals from the nlme model
residuals_nlme <- residuals(modelo_2d_nlme_spatial, type = "normalized")

# Base R plots for ACF and PACF
acf(residuals_nlme, main = "ACF of Model Residuals")
pacf(residuals_nlme, main = "PACF of Model Residuals")
```


```{r graphical evaluation}
library(nlme)
library(ggplot2)
library(patchwork)

# Extract normalized residuals and fitted values from Dmodelnlme_lg_PI
residuals_df <- data.frame(
  residuals = residuals(modelo_2d_nlme_spatial, type = "normalized"),
  fitted = fitted(modelo_2d_nlme_spatial)
)

# --- A. Normal Q-Q Plot ---
plot_qq <- ggplot(residuals_df, aes(sample = residuals)) +
  stat_qq() +
  stat_qq_line(color = "red") +
  labs(x = "Theoretical Quantiles", y = "Residual Quantiles") +
  theme_bw(base_size = 12)

# --- B. Residuals vs Fitted Plot (Homoscedasticity) ---
plot_res_fitted <- ggplot(residuals_df, aes(x = fitted, y = residuals)) +
  geom_point(alpha = 0.7) +
  geom_hline(yintercept = 0, linetype = "dashed") +
  labs(x = "Predicted Diameter Values", y = "Standardized Residuals") +
  scale_x_continuous(breaks = seq(0, 200, 50)) +
  theme_bw(base_size = 12)

# --- C. Autocorrelation Function (ACF) Plot ---
acf_obj <- acf(residuals_df$residuals, plot = FALSE)
acf_df <- with(acf_obj, data.frame(lag = lag, acf = acf))
conf_int <- 1.96 / sqrt(length(residuals_df$residuals))

plot_acf <- ggplot(acf_df, aes(x = lag, y = acf)) +
  geom_hline(yintercept = 0, color = "gray30") +
  geom_segment(aes(xend = lag, yend = 0), color = "black", linewidth = 0.6) +
  geom_hline(yintercept = c(-conf_int, conf_int), linetype = "dashed", color = "blue") +
  labs(x = "Lag", y = "Autocorrelation Function") +
  ylim(-0.5, 1) +
  scale_x_continuous(breaks = seq(0, 30, 5)) +
  theme_bw(base_size = 12)

# --- D. Partial Autocorrelation Function (PACF) Plot ---
pacf_obj <- acf(residuals_df$residuals, type = "partial", plot = FALSE)
pacf_df <- with(pacf_obj, data.frame(lag = lag, acf = acf))

plot_pacf <- ggplot(pacf_df, aes(x = lag, y = acf)) +
  geom_hline(yintercept = 0, color = "gray30") +
  geom_segment(aes(xend = lag, yend = 0), color = "black", linewidth = 0.6) +
  geom_hline(yintercept = c(-conf_int, conf_int), linetype = "dashed", color = "blue") +
  labs(x = "Lag", y = "Partial Autocorrelation Function") +
  ylim(-0.5, 1) +
  scale_x_continuous(breaks = seq(0, 30, 5)) +
  theme_bw(base_size = 12)

# --- Combine all plots with tags ---
caliper_diagnostics_fig <- (plot_qq + plot_res_fitted) /
                            (plot_acf + plot_pacf) +
  plot_annotation(
    tag_levels = "A",
    theme = theme(
      plot.title = element_text(size = 16, face = "bold", hjust = 0.5),
      plot.tag = element_text(size = 14, face = "bold")
    )
  )

# Save the figure as a high-resolution PNG
ggsave(
  filename = "caliper_Diagnostics_Model.png",
  plot = caliper_diagnostics_fig,
  width = 12,
  height = 10,
  dpi = 300
)

# Display the figure
caliper_diagnostics_fig

```





```{r modelo_mixto_2}
# Modelo mixto más complejo
modelo_2 <- lmer(g_1a4_cm2_yr ~ log_g_cm2 + log_g_m2_ha + bal_m2_ha + I(bal_m2_ha^2) + 
                dbh:bal_m2_ha + (1|plot) + (1|species), 
                data = df_1 %>% filter(!is.na(g_1a4_cm2_yr) & g_1a4_cm2_yr >= 0))

# Comparar modelos
anova(modelo_1, modelo_2)

# Ver el mejor modelo
summary(modelo_2)
```

## 9.10 Validación del modelo

```{r validacion_modelo}
# Predecir con el modelo
df_2[!is.na(df_2$g_1a4_cm2_yr) & df_2$g_1a4_cm2_yr >= 0, "prediccion"] <- 
  predict(modelo_1c, newdata = df_2 %>% filter(!is.na(g_1a4_cm2_yr) & g_1a4_cm2_yr >= 0))

# Gráfico de valores observados vs predichos
ggplot(df_2 %>% filter(!is.na(g_1a4_cm2_yr) & g_1a4_cm2_yr >= 0), 
       aes(x = prediccion, y = g_1a4_cm2_yr)) +
  geom_point() +
  geom_abline(intercept = 0, slope = 1, color = "red", linetype = "dashed") +
  labs(title = "Valores observados vs predichos",
       x = "Incremento predicho en área basal (cm²/año)",
       y = "Incremento observado en área basal (cm²/año)") +
  theme_minimal()
```

```{r plotting predictions and ANOVA}

# Filter for pine trees
df_pines <- df_3 %>%
 filter(species == "pine", !is.na(log_g_cm2), log_g_cm2 >= 0)

# Predict growth using the existing model
df_pines$pred <- predict(modelo_2d_nlme_spatial, newdata = df_pines, allow.new.levels = TRUE)

# Fit a linear model comparing predicted growth across plots
anova_model <- aov(pred ~ plot, data = df_pines)


# Show the ANOVA table
summary(anova_model)


library(ggplot2)
library(dplyr)

# Filter for pine trees and predict growth
df_pines <- df_3 %>%
  filter(species == "pine", !is.na(log_g_cm2), log_g_cm2 >= 0)

df_pines$pred <- predict(modelo_2d_nlme_spatial, newdata = df_pines, allow.new.levels = TRUE)

ggplot(df_pines, aes(x = plot, y = pred, fill = plot)) +
  # Boxplot with subtle outliers
  geom_boxplot(
    alpha = 0.75,
    width = 0.5,
    outlier.shape = 21,
    outlier.size = 2,
    outlier.stroke = 0.3,
    outlier.fill = "white",
    outlier.color = "black"
  ) +
  
  # Mean points (small black diamonds)
  stat_summary(
    fun = mean,
    geom = "point",
    shape = 23,  # diamond shape
    size = 2.5,
    fill = "white",
    color = "black",
    stroke = 0.8
  ) +

  # Custom x-axis labels
  scale_x_discrete(labels = c("Mixta" = "Mixed", "Pino" = "Pure")) +
  
  # Clean and consistent labels
  labs(
    title = "Predicted Growth for Pine Trees by Plot Type",
    x = "Plot Type",
    y = expression(Predicted~Growth~(g/cm^2))
  ) +

  # Custom fill colors (journal-style)
  scale_fill_manual(values = c("Mixta" = "#1f78b4", "Pino" = "#33a02c")) +

  # Clean, minimal theme with sharp text
  theme_minimal(base_size = 12) +
  theme(
    plot.title = element_text(face = "bold", size = 13, hjust = 0.5),
    axis.title = element_text(size = 12),
    axis.text = element_text(size = 11),
    panel.grid.major.x = element_blank(),
    panel.grid.minor = element_blank(),
    legend.position = "none"
  )

```

```{r summary table of basal area}
library(dplyr)

summary_stats_by_plot <- df_3 %>%
  group_by(plot) %>%
  summarise(
    g_cm2_mean = mean(g_cm2, na.rm = TRUE),
    g_cm2_min = min(g_cm2, na.rm = TRUE),
    g_cm2_max = max(g_cm2, na.rm = TRUE),
    g_cm2_sd   = sd(g_cm2, na.rm = TRUE),
    
    g_1a4_cm2_yr_mean = mean(g_1a4_cm2_yr, na.rm = TRUE),
    g_1a4_cm2_yr_min  = min(g_1a4_cm2_yr, na.rm = TRUE),
    g_1a4_cm2_yr_max  = max(g_1a4_cm2_yr, na.rm = TRUE),
    g_1a4_cm2_yr_sd   = sd(g_1a4_cm2_yr, na.rm = TRUE),

    hegyi_intraspecific_mean = mean(hegyi_intraspecific, na.rm = TRUE),
    hegyi_intraspecific_sd   = sd(hegyi_intraspecific, na.rm = TRUE),
    hegyi_intraspecific_min  = min(hegyi_intraspecific, na.rm = TRUE),
    hegyi_intraspecific_max  = max(hegyi_intraspecific, na.rm = TRUE),
    
    hegyi_interspecific_mean = mean(hegyi_interspecific, na.rm = TRUE),
    hegyi_interspecific_sd   = sd(hegyi_interspecific, na.rm = TRUE),
    hegyi_interspecific_min  = min(hegyi_interspecific, na.rm = TRUE),
    hegyi_interspecific_max  = max(hegyi_interspecific, na.rm = TRUE)
  ) %>%
  ungroup()


library(tidyr)
library(knitr)

summary_stats_long <- summary_stats_by_plot %>%
  pivot_longer(-plot, names_to = "Metric", values_to = "Value") %>%
  separate(Metric, into = c("Variable", "Statistic"), sep = "_(?=[a-z]+$)") %>%
  pivot_wider(names_from = plot, values_from = Value)

kable(summary_stats_long, caption = "Summary Statistics by Plot (Pino and Mixta)", digits = 2)


```

```{r}
library(dplyr)
library(ggplot2)
library(cowplot)  # for manual legend control

# Define labels and colors
plot_labels <- c("Pino" = "Pure plot", "Mixta" = "Mixed plot")
plot_colors <- c("Pino" = "steelblue", "Mixta" = "forestgreen")

# Common theme
common_theme <- theme_classic(base_size = 12) +
  theme(legend.position = "none")

# Create plots without legends
p_diam_mixed <- ggplot(df_3 %>% filter(plot == "Mixta"), 
                       aes(x = dbh, fill = plot)) +
  geom_histogram(bins = 20, alpha = 0.8, color = "black") +
  scale_fill_manual(values = plot_colors, labels = plot_labels) +
  labs(title = "Mixed Plot", x = "Diameter (cm)", y = "Frequency") +
  common_theme

p_diam_pure <- ggplot(df_3 %>% filter(plot == "Pino"), 
                      aes(x = dbh, fill = plot)) +
  geom_histogram(bins = 20, alpha = 0.8, color = "black") +
  scale_fill_manual(values = plot_colors, labels = plot_labels) +
  labs(title = "Pure Plot", x = "Diameter (cm)", y = "Frequency") +
  common_theme

p_height_mixed <- ggplot(df_3 %>% filter(plot == "Mixta"), 
                         aes(x = Altura_m, fill = plot)) +
  geom_histogram(bins = 20, alpha = 0.8, color = "black") +
  scale_fill_manual(values = plot_colors, labels = plot_labels) +
  labs(x = "Height (m)", y = "Frequency") +
  common_theme

# Create the plot WITH legend
p_height_pure <- ggplot(df_3 %>% filter(plot == "Pino"), 
                        aes(x = Altura_m, fill = plot)) +
  geom_histogram(bins = 20, alpha = 0.8, color = "black") +
  scale_fill_manual(name = "Plot Type", values = plot_colors, labels = plot_labels) +
  labs(x = "Height (m)", y = "Frequency") +
  theme_classic(base_size = 12)

# Extract legend from one plot
legend <- cowplot::get_legend(p_height_pure + theme(legend.position = "bottom"))

# Remove legend from the plot after extraction
p_height_pure <- p_height_pure + theme(legend.position = "none")

# Combine all plots without legends
plots_grid <- cowplot::plot_grid(
  p_diam_mixed, p_diam_pure,
  p_height_mixed, p_height_pure,
  ncol = 2,
  labels = NULL,
  align = "hv"
)

# Add the shared legend below
final_plot <- cowplot::plot_grid(
  plots_grid, legend,
  ncol = 1,
  rel_heights = c(1, 0.1)
)

# Show final plot
print(final_plot)


```


# 10. Conclusiones

Este análisis ha permitido:

1. Caracterizar la distribución de diámetros por parcela e inventario.
2. Calcular el crecimiento en área basimétrica entre inventarios.
3. Analizar las variables de masa forestal como el área basal por hectárea.
4. Calcular y analizar el índice de competencia BAL.
5. Desarrollar modelos de crecimiento incorporando efectos fijos y aleatorios.

Los resultados muestran una relación significativa entre el crecimiento en área basimétrica, el tamaño del árbol y el nivel de competencia expresado mediante el BAL. El modelo mixto que incluye efectos aleatorios para parcela y especie proporciona una mejor explicación de la variación en el crecimiento.
